【裁判字號】    95,訴,2038
【裁判日期】    950811
【裁判案由】    商業會計法等
【裁判全文】
臺灣板橋地方法院刑事判決              95年度訴字第2038號
公  訴  人  臺灣板橋地方法院檢察署檢察官
被      告  甲○○
            乙○
上列被告因違反稅捐稽徵法等案件，經檢察官提起公訴（95年度
偵緝字第1207號、第929 號），本院於準備程序進行中，被告就
被訴之事實為有罪之陳述，經告知被告簡式審判程序之旨，並聽
取當事人之意見後，裁定進行簡式審判程序，判決如下：
    主  文
甲○○、乙○商業負責人，連續以明知為不實之事項而填製會計
憑證，各處拘役伍拾日，如易科罰金，均以佰元折算壹日。
    事  實
一、甲○○、乙○分別為設於臺北縣板橋市○○路182 巷1 號3
    樓之1 「威民有限公司」（下稱威民公司）之前後任負責人
    ，為從事業務之商業負責人。其等明知威民公司為虛設公司
    ，並無實際銷貨，竟基於幫助他人逃漏稅捐之概括犯意，自
    90年3 月至91年4 月間，連續以威民公司名義開立內容不實
    之統一發票共計210 紙，交付予「三本國際股份有限公司」
    、「日棚工業股份有限公司」、「泓佶企業有限公司」、「
    逢億工業有限公司」、「珈暉汽車有限公司」、「商明企業
    社」、「珈群汽車有限公司」、「葵谷科技實業有限公司」
    、「鼎鑫德科技工業有限公司」、「上鶴股份有限公司」、
    「合立鋼鐵有限公司」、「承亞工業股份有限公司」、「旺
    恒有限公司」、「允啟企業有限公司」等納稅義務人，使上
    開納稅義務人充作進項憑證，用以申報營業稅，共計逃漏稅
    捐新臺幣（下同）71,641,720元，足以生損害於稅捐機關課
    稅之正確性。甲○○、乙○並於取得虛設行號「長威國際企
    業股份有限公司」、「亞龍科技股份有限公司」、「荃捷企
    業有限公司」、「偉名工程行」、「龍晨實業有限公司」、
    「誠豐鋁業工程行」、「臺灣鑽石有限公司」、「竣崎企業
    股份有限公司」、「冠銘國際有限公司」、「連和興業有限
    公司」、「欣佳寶有限公司」、「悅穩國際股份有限公司」
    、「利棟企業有限公司」、「王龍企業國際有限公司」等所
    開立之統一發票計140 紙，而登載於業務上所作成之90 年
    度、91年度營業稅申報書，持以對財政部臺灣省北區國稅局
    申報，足以生損害於稅捐機關課稅之正確性。
二、案經財政部臺灣省北區國稅局函請臺灣板橋地方法院檢察署
    檢察官偵查起訴。
    理  由
一、按除被告所犯為死刑、無期徒刑、最輕本刑為三年以上有期
    徒刑之罪或高等法院管轄第一審案件者外，於第一次審判期
    日前之準備程序進行中，被告先就被訴事實為有罪之陳述時
    ，審判長得告知被告簡式審判程序之旨，並聽取當事人、代
    理人、辯護人及輔佐人之意見後，裁定進行簡式審判程序，
    刑事訴訟法第273 條之1 第1 項定有明文。經核本件被告甲
    ○○、乙○所犯係死刑、無期徒刑、最輕本刑為3 年以上有
    期徒刑以外之罪，其於準備程序中就被訴及併案事實為有罪
    之陳述，經法官告知簡式審判程序之旨，並聽取公訴人、被
    告之意見後，本院爰依首揭規定，合議裁定由受命法官獨任
    進行簡式審判程序，合先敘明。
二、前揭事實，業據被告甲○○、乙○自白不諱，並有卷附財政
    部臺灣省北區國稅局稽查報告、營業商號使用統一發票申請
    書、營業稅年度資料查詢進項來源明細、營業稅稅籍資料查
    詢作業表等在卷為佐。綜上事證明確，本件被告等犯行洵堪
    認定，應依法論處。
三、核被告甲○○、乙○所為，係犯(一)商業會計法第71條第1 款
    填製不實會計憑證罪、稅捐稽徵法第43條第1 項之幫助逃漏
    稅捐罪（提供不實統一發票部分）；及(二)業務上登載不實罪
    （填製不實營業稅申報書）。而被告等製作不實之統一發票
    ，固亦屬業務上不實登載之文書，惟因統一發票屬會計憑證
    ，而商業會計法填製不實會計憑證罪為業務登載不實罪之特
    別法，應逕論以違反商業會計法之罪。至於被告等填製不實
    之營業稅申報書，則因威民公司並無實際經營，本無課徵營
    業稅之可言，故此部分無須另論逃漏稅捐罪。又被告等於業
    務上登載不實後持以行使，僅論以高度之行使階段為足。而
    被告為上開犯行後，刑法第55條、第56條業經修正並於95年
    7 月1 日施行，依修正前刑法第55條後段、第56條規定，被
    告上開犯行，就違反商業會計法、稅捐稽徵法等二部分，可
    依連續犯之規定各論以一罪，又被告等製作不實會計憑證之
    行為，係幫助逃漏稅捐之手段；又因為威民公司製作不實之
    進項憑證，則必須再取得不實銷項憑證以避免課徵營業稅，
    從而其等所犯之逃漏稅捐、製作不實會計憑證、行使業務上
    登載不實文書罪等三罪間，可依牽連犯之規定從一重處斷，
    事實上雖為數罪，惟裁判上從一重之連續製作不實會計憑證
    罪處斷。然依修正後刑法刪除第55條後段、第56條之結果，
    被告之犯行，則因依行為之次數併合處罰，依修正後之刑法
    ，顯不利於被告，是本件經比較新舊法之結果，應依被告行
    為時之法律，就其所犯商業會計法、稅捐稽徵法部分依連續
    犯之規定各論以一罪，再與行使業務上登載不實之文書罪，
    從一重之連續製作不實會計憑證罪處斷。
四、爰審酌被告等犯後能如實坦承犯行，尚有悔意及所生危害等
    等一切情狀，分別量處如主文所示之刑。而被告等行為後，
    刑法關於易科罰金之折算標準雖有修正，惟因被告等犯行所
    應適用之法條，業經擇最重要之罪數問題比較後，選擇適用
    有利於被告等之行為時法，則就易科罰金之諭知，亦無從割
    裂比較，應逕依修正前刑法第41條規定，酌定如易科罰金之
    折算標準。
據上論斷，應依刑事訴訟第273 條之1 第1 項、第299 條第1 項
前段，商業會計法第71條第1 項，稅捐稽徵法第43條第1 項，刑
法第2 條第1 項前段、修正前刑法第56條、第261 條、第215 條
、第55條、第41條第1 項前段，修正前罰金罰鍰提高標準條例第
1條 前段、第2 條，判決如主文。
本案經檢察官陳孟黎到庭執行職務。
中    華    民    國    95    年    8     月    11    日
                    刑事第十一庭    法  官  林漢強
上正本證明與原本無異。
如不服本判決，應於判決送達後10日內，向本院提出上訴狀。
                                    書記官  曾千庭
中    華    民    國    95    年    8     月    11    日
附錄本案論罪科刑所用法條全文：
刑法第216條
行使第二百十條至第二百十五條之文書者，依偽造、變造文書或
登載不實事項或使登載不實事項之規定處斷。
刑法第215條
從事業務之人，明知為不實之事項，而登載於其業務上作成之文
書，足以生損害於公眾或他人者，處三年以下有期徒刑、拘役或
五百元以下罰金。
商業會計法第71條
商業負責人、主辦及經辦會計人員或依法受託代他人處理會計事
務之人員有下列情事之一者，處五年以下有期徒刑、拘役或科或
併科新臺幣六十萬元以下罰金：
一、以明知為不實之事項，而填製會計憑證或記入帳冊。
二、故意使應保存之會計憑證、會計帳簿報表滅失毀損。
三、偽造或變造會計憑證、會計帳簿報表內容或毀損其頁數。
四、故意遺漏會計事項不為記錄，致使財務報表發生不實之結果
    。
五、其他利用不正當方法，致使會計事項或財務報表發生不實之
    結果。
稅捐稽徵法第43條
教唆或幫助犯第四十一條或第四十二條之罪者，處三年以下有期
徒刑、拘役或科新台幣六萬元以下罰金。
稅務人員、執行業務之律師、會計師或其他合法代理人犯前項之
罪者，加重其刑至二分之一。
稅務稽徵人員違反第三十三條規定者，除觸犯刑法者移送法辦外
，處一萬元以上五萬元以下罰鍰。


司法院資訊處製作；財團法人民間司法改革基金會備份。
